臺灣屏東地方法院刑事判決　　　　　　　100年度易字第194號
公　訴　人　臺灣屏東地方法院檢察署檢察官
被　　　告　甘聖治
上列被告因詐欺案件，經檢察官提起公訴（100 年度偵緝字第38
號），本院判決如下：
    主  文
甘聖治幫助犯詐欺取財罪，處有期徒刑肆月，如易科罰金，以新
臺幣壹仟元折算壹日。
    事  實
一、甘聖治明知申辦行動電話門號於當今社會乃極其容易、尋常
    之事，故刻意收購他人申辦之門號，顯可能持之供以隱匿身
    分，使便於遂行詐騙等不法行為時所用，卻仍基於縱若犯罪
    集團成員利用其所提供之門號持以詐欺取財，亦不違反其本
    意，而基於幫助詐欺取財之未必故意，以新臺幣（下同）五
    千元之代價，於民國98年10月8 日向遠傳電信股份有限公司
    （下稱遠傳公司）申辦行動電話0000000000號後，即將前揭
    門號提供予某真實姓名年籍不詳之成年人，以供該成年人所
    屬詐騙集團使用。嗣該詐欺集團之成員於同年11月2 日，以
    電腦設備連線上網，使用暱稱「小艾」在奇摩交友網站上認
    識被害人周廣俊，並以行動電話0000000000（申辦人馮燕利
    ，另經臺灣高雄地方法院檢察署為不起訴處分）、上開0000
    000000門號與被害人之行動電話0000000000、0000000000、
    0000000000聯繫，佯稱其認識六合彩網站之工程師，可以同
    步更改香港六合彩中獎號碼等語，並提供電話為聯絡方式，
    致被害人陷於錯誤，於同年12月7 日，匯款166 萬至同案被
    告曾明仁（另經臺灣高雄地方法院檢察署提起公訴）華南商
    業銀行北高雄分行帳號000-000000000000號帳戶，嗣經周廣
    俊發覺受騙後報警處理，始循線查知上情。
二、案經周廣俊訴請臺北市政府警察局內湖分局報由臺灣士林地
    方法院檢察署，呈請臺灣高等法院檢察署核轉臺灣高雄地方
    法院檢察署，再由該署呈請臺灣高等法院高雄分院檢察署檢
    察長令轉臺灣屏東地方法院檢察署檢察官偵查起訴。
    理  由
壹、證據能力部分
      按「被告以外之人於審判外之陳述，雖不符前四條之規定
    ，而經當事人於審判程序同意作為證據，法院審酌該言詞陳
    述或書面陳述作成時之情況，認為適當者，亦得為證據。當
    事人、代理人或辯護人於法院調查證據時，知有第159 條第
    1 項不得為證據之情形，而未於言詞辯論終結前聲明異議者
    ，視為有前項之同意。」，刑事訴訟法第159 條之5 定有明
    文。本案下列所引具傳聞性質之證據，被告未爭執其證據能
    力，亦未於本案言詞辯論終結前對證據能力聲明異議，依上
    開規定，視為被告同意作為證據，且經本院審酌該等言詞陳
    述作成時之情況及證據取得過程等節，認亦適宜作為證據，
    自得為本件裁判基礎之證據資料。
貳、實體部分
一、訊據被告否認犯罪，準備程序時辯稱：伊因八八風災在安置
    所時，在外喝醉，手機掉了，伊想說掉了就算了，也沒去申
    請停用，伊也沒再另外申請一支了，那支手機是電信公司來
    安置所說辦手機不用錢才辦的，辦了以後伊也忘了有沒有用
    來聯絡，門號是易付卡，儲值金額是300 元，有搭配免費手
    機，伊交的金額就是只有那300 元云云，審判程序時辯稱：
    伊跟詐騙集團沒有關聯，手機的部分，伊（申辦時）以為只
    有筆電而已，他給我五千元云云。經查：
（一）就行動電話0000000000號確為被告於民國98年10月8 日，
      向遠傳電信股份有限公司所申辦；姓名年籍人數均不詳之
      詐欺集團之成員，曾有人於同年11月2 日，以電腦設備連
      線上網，使用暱稱「小艾」在奇摩交友網站上認識被害人
      周廣俊，並以行動電話0000000000、0000000000與被害人
      之行動電話0000000000、0000000000、0000000000聯繫，
      佯稱其認識六合彩網站之工程師，可以同步更改香港六合
      彩中獎號碼等語，並提供電話為聯絡方式，致被害人陷於
      錯誤，於同年12月7 日，匯款166 萬至帳戶名稱為曾明仁
      之華南商業銀行北高雄分行帳號000-000000000000號帳戶
      ，旋遭提領一空等，除被告於準備程序時均不爭執外，並
      有帳戶名稱為曾明仁之華南商業銀行北高雄分行帳號000-
      000000000000號帳戶之開戶資料、開戶起至警示日之交易
      明細（存款往來明細）、被害人所提存摺影本（由此帳戶
      轉出）、匯款申請書、報案資料、行動電話0000000000、
      0000000000自98年12月7 日至98年12月11日之雙向通聯紀
      錄、被害人於警詢之供述、證人曾明仁之證述等可為佐證
      ，以上之事自足信為真實。
（二）次查本件詐欺被害人之詐欺集團成員均未到案，就現存之
      證據資料而言，並無證據證明被告為該集團之成員，雖詐
      騙集團成員確有使用被告申辦並交付之行動電話號碼與被
      害人聯絡，最後並致被害人於遭詐騙後匯款至詐騙集團所
      指示之上述曾明仁之帳戶內業如前述，但既無證據證明詐
      騙電話係被告所撥打、該匯入之款項係被告提款等，自無
      從認定被告有詐欺取財行為。然上開詐欺集團既曾使用被
      告所提供之行動電話門號與被害人聯絡及藉此對被害人實
      施詐欺，自應依法判斷被告是否提供其行動電話門號予詐
      騙集團之行為。被告自警詢、偵查時雖均否認犯罪，但就
      其曾向遠傳電信申辦行動電話門號均加承認，及被告於準
      備程序時亦明白承認八八風災後有申辦行動電話門號，僅
      辯稱門號是易付卡門號、手機後來遺失沒有申請停用云云
      ，但被告於本院審理程序時，卻改口辯稱關於手機部分其
      以為只有筆電而已，行動電話部分其不是很了解云云。就
      上開0000000000門號係被告所申請，除被告於本院準備程
      序業已承認外，被告亦不否認曾在遠傳公司之行動電話服
      務申請書上簽名，及依遠傳公司100 年6 月22日函覆本院
      所記載被告申辦0000000000號門號之情形係：上開門號為
      月租型門號，被告於98年10月8 日持雙證件至該公司特約
      服務中心申辦搭配筆電及無線網卡合約方案等，被告至行
      動電話公司門市提供其雙證件並於其服務申請書上簽名，
      豈有不知要申辦行動電話門號之理？故上開行動電話門號
      確係被告於知情之情況下所申辦殆無疑義。被告於本院審
      理時才辯稱（申辦時）其以為只有筆電而已，行動電話部
      分其不是很了解云云，除與其自警詢迄本院準備程序所述
      及遠傳公司上述函文不符外，亦與事理有符，顯不足採信
      。而被告於本院審理時亦承認係他人要求並給其五千元酬
      勞後，其與之一起去辦理等語，被告既收受他人五千元酬
      勞至電信公司辦理行動電話門號（故被告警詢迄本院準備
      程序時所述因其申辦之門號為易付卡，手機掉了沒去申請
      停用云云，顯係卸責之詞亦不足採），其後該行動電話門
      號在被告有收受他人報酬情形下，被告顯然即已交付他人
      使用，洵堪加以認定。
（三）再查行動電話門號具有一定之專屬性，依電話號碼申請資
      料，即可查知申請人，又申請行動電話門號為單純商業行
      為，各家電信業者業對申請者之資格，並無任何特殊之限
      制，因此一般人申請行動電話門號極為容易而便利，甚至
      可同時申請使用一家或多家業者之行動電話門號，並無使
      用他人門號之必要，此為一般日常生活所熟知之常識，故
      除非充作犯罪使用，並藉此躲避警方追緝，一般正常使用
      之行動電話門號使用者，並無使用他人行動電話門號之必
      要；況且坊間報章雜誌及其他新聞媒體，對於以行動電話
      通知中獎、刮刮樂或其他類似之不法行為而指示被害人匯
      款之詐騙集團，經常利用大量收購之他人行動電話門號，
      以隱匿其等詐欺之不法行徑，規避執法人員之查緝，類此
      在社會上層出不窮的案件，亦多所報導及再三披露，是避
      免此等專屬性甚高之物品被不明人士利用為與財產有關之
      犯罪工具，亦應為一般生活認知所應有之認識，依被告之
      智識、經驗，自不可能對不詳之人以5000元之代價收購其
      行動電話門號之目的是否欲供其他財產犯罪，毫不起疑之
      理，是被告當知悉他人收購其行動電話門號之目的並非用
      於合法正當之用途，且可預見將行動電話門號提供他人使
      用將幫助他人實施犯罪，其主觀上對於該使用其行動電話
      門號者之目的在於供作與財產犯罪有關之工具自應有所認
      識，惟其仍將行動電話門號交付他人使用，顯預見縱有人
      以其行動電話門號實施詐欺犯罪，亦不違背其本意甚明，
      足認被告主觀上有幫助犯罪集團詐欺取財之不確定故意。
（四）按刑法上之幫助犯，係對於犯罪與正犯有共同之認識，而
      以幫助之意思，對於正犯資以助力，而未參與實施犯罪之
      行為者而言（最高法院75年度台上字第1509號、88年度台
      上字第1270號判決亦同此意旨）。是以，如未參與實施犯
      罪構成要件之行為，且係出於幫助之意思提供助力，即屬
      幫助犯，而非共同正犯。本案被告可預見其將行動電話門
      號提供予他人，可能幫助他人從事財產犯罪，卻仍執意為
      之，嗣詐騙集團成員果以被告之行動電話門號詐騙被害人
      而既遂，被告所為雖非詐欺取財之正犯行為，但顯具有幫
      助他人犯詐欺取財罪之不確定故意及行為甚明。從而，本
      案事證業已明確，被告幫助詐欺取財之犯行堪以認定，自
      應依法論科。
二、核被告所為，係犯刑法第339 條第1 項、刑法第30條第1 項
    前段之詐欺取財罪幫助犯。被告既未參與詐欺取財之構成要
    件行為，爰依刑法第30條第2 項之規定，減輕其刑。爰審酌
    被告智識正常，卻任意將其行動電話門號提供他人，其後該
    行動電話門號即遭詐欺集團作為詐欺取犯罪使用，紊亂社會
    正常交易秩序，並使不法之徒藉此輕易從事犯罪，檢警難以
    追查緝捕，增加被害人尋求救濟之困難，及被害人因本案遭
    詐騙金額為166 萬元，損失頗鉅、被告雖得有利益但金額不
    高、僅為幫助行為予以減輕，並兼衡其犯後態度、素行、犯
    罪之動機、目的、手段、經濟狀況及智識程度等一切情狀，
    量處如主文所示之刑，並諭知易科罰金之折算標準，以示懲
    儆。
據上論斷，應依刑事訴訟法第299 條第1 項前段、刑法第30條第
1 項前段、第2 項、第339 條第1 項、第41條第1 項前段，刑法
施行法第1 條之1 ，判決如主文。
本案經檢察官陳新君到庭執行職務。
中    華    民    國   100    年    11    月    30    日
                  刑事第二庭  審判長法  官  潘正屏
                                    法  官  李佳容
                                    法  官  黃紀錄
如不服本判決應於收受判決後10日內向本院提出上訴書狀，並
應敘述具體理由；其未敘述上訴理由者，應於上訴期間屆滿後
20日內向本院補提理由書（均須按他造當事人之人數附繕本）
「切勿逕送上級法院」。
中    華    民    國   100    年    12    月    1     日
                                    書記官  戴仲敏